【裁判字號】    92,台上,3869
【裁判日期】    920717
【裁判案由】    違反毒品危害防制條例
【裁判全文】
最高法院刑事判決                              九十二年度台上字第三八六九號
    上訴人  台灣高等法院台中分院檢察署檢察官
    被  告  甲○○
                    （另案在台灣台中戒治所戒治中）
右上訴人因被告違反毒品危害防制條例案件，不服台灣高等法院台中分院中華民國九
十二年五月六日第二審判決（九十二年度上訴字第五０二號，起訴案號：台灣南投地
方法院檢察署九十一年度毒偵字第九七四號），提起上訴，本院判決如左：
    主  文
原判決關於施用第一級毒品部分撤銷，發回台灣高等法院台中分院。
    理  由
本件原判決認定被告甲○○曾犯煙毒、竊盜、贓物及違反麻醉藥品管理條例等罪，先
後經法院判處有期徒刑確定，接續執行至民國九十一年九月十日假釋出監，同年十一
月一日假釋期滿，執行完畢。復因施用第二級毒品，先後二次經觀察、勒戒後，均認
無繼續施用毒品之傾向，經台灣南投地方法院檢察署檢察官分別於八十八年七月三十
一日以八十八年度偵緝字第二二九號、同年十二月九日以八十八年度毒偵字第二二七
號處分不起訴確定。又於九十一年十一月二日二十時許，在南投縣草屯鎮○○路六十
四號其住處施用第一級毒品海洛因一次，經警查獲等情。因而撤銷第一審關於施用第
一級毒品部分之判決，改判仍論處被告施用第一級毒品罪刑。固非無見。
惟查受有期徒刑之執行完畢，或受無期徒刑或有期徒刑一部之執行而赦免後，五年以
內再犯有期徒刑以上之罪者，為累犯，加重本刑至二分之一，刑法第四十七條定有明
文。原判決認定被告曾犯煙毒、竊盜、贓物及違反麻醉藥品管理條例等罪，先後經法
院判處有期徒刑確定，接續執行至九十一年九月十日假釋出監，同年十一月一日假釋
期滿，執行完畢。如果無訛，則被告於同年十一月二日再犯本件施用第一級毒品罪時
，係在前案有期徒刑執行完畢後五年以內，已構成累犯。乃原判決未依上開規定論以
累犯並加重其刑，自有判決不適用法則之違誤。再，被告於九十一年十一月三日夜間
經警查獲後，即採取尿液送請南投縣政府衛生局檢驗，依該局尿液檢驗單記載，並未
檢出嗎啡反應（海洛因於人體內會代謝成嗎啡，因此海洛因檢驗為其尿液中嗎啡反應
，見尿液檢驗單備註三）。但檢察官於翌（四）日上午訊問被告時，命採取其尿液送
請詮昕科技股份有限公司檢驗結果，則呈嗎啡陽性反應（見偵查卷第十七頁反面、第
十九頁、第二十九頁、第三十四頁、第三十五頁、第四十三頁）。上訴人於原審具狀
辯稱其於警方拘提到案後，至解送檢察官訊問時，均在警方留置中，此數小時內採取
尿液檢驗結果，卻不相同，請求調查等語（見原審卷第二十一頁）。此與判斷被告所
為施用海洛因之自白是否與事實相符攸關，原判決未究明釐清，亦未說明上開不同檢
驗結果如何斟酌取捨而得心證之理由，併有可議。上訴意旨指摘原判決關於施用第一
級毒品部分違背法令，尚非全無理由，應認此部分之原判決有撤銷發回更審之原因。
據上論結，應依刑事訴訟法第三百九十七條、第四百零一條，判決如主文。
中      華      民      國    九十二    年      七      月     十七     日
                              最高法院刑事第四庭
                                  審判長法官  紀  俊  乾
                                        法官  黃  正  興
                                        法官  劉  介  民
                                        法官  陳  東  誥
                                        法官  白  文  漳
      右正本證明與原本無異
                                              書  記  官
中      華      民      國    九十二    年      七      月    二十一    日
                                                                   ｍ


司法院資訊處製作；財團法人民間司法改革基金會備份。
